最高法院刑事判決　　　　　　　　　 110年度台上字第532號
上　訴　人　張嘉宬


上列上訴人因違反毒品危害防制條例案件，不服臺灣高等法院臺
中分院中華民國109年4月15日第二審判決（109年度上訴字第222
號，起訴案號：臺灣臺中地方檢察署108年度偵字第10983、1458
3號），提起上訴，本院判決如下：
    主  文
上訴駁回。
    理  由
一、按刑事訴訟法第377 條規定，上訴於第三審法院，非以判決
    違背法令為理由，不得為之。是提起第三審上訴，應以原判
    決違背法令為理由，係屬法定要件。如果上訴理由書狀並未
    依據卷內訴訟資料，具體指摘原判決不適用何種法則或如何
    適用不當，或所指摘原判決違法情事，顯與法律規定得為第
    三審上訴理由之違法情形，不相適合時，均應認其上訴為違
    背法律上之程式，予以駁回。
二、本件原審審理結果，認為上訴人張嘉宬如原判決事實欄（下
    稱事實欄）一之㈠所示違反毒品危害防制條例之犯行明確，
    因而維持第一審此部分論處上訴人犯販賣第一級毒品罪刑之
    判決，駁回上訴人在第二審之上訴，已詳敘其調查、取捨證
    據之結果及憑以認定犯罪事實之心證理由。並就上訴人否認
    犯行之供詞及所辯各語認非可採，予以論述及指駁。
三、本件原判決認定上訴人上開犯行，係綜合上訴人坦認案發當
    日與莊維隆為原判決附表（下稱附表）一所示通訊，及依約
    見面、向之收取款項，並交付海洛因之部分供述、證人莊維
    隆（購毒者）之證述及卷附相關證據資料，而為論斷。並依
    調查證據所得之直接、間接證據為合理推論，相互勾稽，說
    明上訴人如何具備營利意圖，而基於販賣第一級毒品之犯意
    ，販賣事實欄一之㈠所示海洛因與莊維隆之論據。針對莊維
    隆證述以毒品交易暗語與上訴人聯絡購買毒品及交款、取毒
    等情形，如何與各該通訊內容所示聯繫經過，及上訴人供承
    與莊維隆通訊後，即依約見面、收款，復於交易過程再次聯
    繫確認毒品交易之品質、價格與數量，及向綽號「一軍」之
    人購入海洛因，並從中取用部分始將剩餘海洛因交付莊維隆
    並退還新臺幣3,000 元各情相合，詳為論述。另就上訴人前
    述通訊應答內容，係以暗語直接與購毒者磋商、決定海洛因
    交易內容（價格、數量），進而完成交易，已屬從事販賣之
    構成要件行為，何以並非單純合資購毒或幫助施用；且與相
    關事證綜合為整體判斷，如何已足擔保莊維隆所述上訴人向
    之取款後，復聯繫交易毒品之品質、數量、價格，並依約交
    付海洛因而完成交易各情（實質證據），並非虛構，載敘理
    由及所憑。所為論列說明，與卷證資料悉無不合，且與毒品
    交易聯絡內容常依買賣雙方習慣進行而隱諱避談具體細節，
    以免遭查緝之常情無違，無悖乎經驗法則與論理法則。並非
    僅以前述購毒者之證述為唯一證據，亦非單憑推論或臆測即
    為論處，尚無理由不備或違反經驗法則之違法情形。又原判
    決依其證據取捨及證明力判斷之職權行使，針對莊維隆所陳
    與上訴人合資購毒之說詞，何以無可採取或難為有利上訴人
    之認定，業依卷證資料剖析論述，記明理由及所憑。稽之案
    內資料，上訴人於第一審既基於自由意思供承：本件向莊維
    隆收款而向「一軍」購得海洛因交與莊維隆之過程，除自購
    得之毒品從中取用少量外，「一軍」另額外提供海洛因（捲
    1 根菸的量）予其施用。是原判決綜合案內相關證據資料論
    處本件販賣罪責，並無違誤。縱購毒者對於上訴人如何從中
    賺取量差之細節情形並無所悉，仍無足影響前述營利意圖之
    認定。上訴意旨就前述採證認事之同一事項，持不同見解任
    意爭執，改稱其取用海洛因係交易前試驗交易標的品質所為
    試用行為，並非基於營利意圖，泛言縱貪求從中取用部分海
    洛因，僅意圖竊盜或侵占，並非販賣，指摘原判決不採取莊
    維隆關於合資購毒之說詞，僅憑擬制推論認具營利意圖，論
    處販賣罪責，違反經驗法則，並非適法之第三審上訴理由。
    又前述營利販賣毒品之事證業明，有關上訴人從中取用海洛
    因之數量為何？上訴人是否尚有如其於第一審所述另由「一
    軍」提供1 根捲菸數量之海洛因予其施用等情，均無足影響
    本件判決之結果。是原判決未就此贅予論述說明，並無理由
    欠備之違法可言。上訴意旨泛言原判決未說明本件交易過程
    上訴人取用之毒品係莊維隆或「一軍」所提供，及扣除上訴
    人所供取用部分後實際交予購毒者之數量如何，指摘原判決
    有理由欠備之違法，並非上訴第三審之合法理由。
四、上訴人行為後，毒品危害防制條例第4條第1項之規定業於民
    國109年1月15日修正公布，提高販賣第一級毒品罪處無期徒
    刑者得併科罰金之數額，於同年7 月15日施行，經比較新舊
    法結果，修正後之規定並未較為有利，仍應適用修正前之規
    定，原判決未及比較適用，於結果並無影響，附此說明。
五、綜合前旨及其他上訴意旨仍置原判決所為明白論斷於不顧，
    而持已為原判決指駁之陳詞再事爭辯，或對於事實審法院前
    述職權行使，徒以自己之說詞，任意指為違法，要與法律規
    定得為第三審上訴理由之違法情形，不相適合。本件上訴違
    背法律上程式，應予駁回。
據上論結，應依刑事訴訟法第395條前段，判決如主文。
中    華    民    國   110    年    1     月    27    日
                  刑事第八庭審判長法  官  許  錦  印  
                                  法  官  李  英  勇  
                                  法  官  何  信  慶  
                                  法  官  劉  興  浪  
                                  法  官  朱  瑞  娟  
本件正本證明與原本無異
                                  書記官
中    華    民    國   110    年    2     月    2     日